臺灣屏東地方法院民事裁定　　　　　　　95年度小上字第15號
上　訴　人　甲○○
　　　　　　　　　　　　號
被上訴人　　遠東國際商業銀行股份有限公司
　　　　　　　　　　　　樓
法定代理人　丙○○
訴訟代理人　乙○○
　　　　　　　　　　　　號1樓
　　　　　　高榮鋒
上列當事人間清償債務事件，上訴人對本院民國95年9 月27日本
院屏東簡易庭95年度屏小字第799 號第一審判決提起上訴，本院
裁定如下：
    主  文
上訴駁回。
第二審訴訟費用新台幣壹仟伍佰元由上訴人負擔。
    事實及理由
一、按對於小額程序之第一審判決之上訴，非以其違背法令為理
    由，不得為之；上訴狀內應記載上訴理由，表明：(一)原判決
    所違背之法令及具體內容。(二)依訴訟資料可認為原判決有違
    背法令之具體事實；又所謂判決違背法令，乃指判決不適用
    法規或適用不當；而有第469 條所列第1 款至第5 款事由時
    ，其判決當然為違背法令；另上訴不合程序者，第二審法院
    應以裁定駁回之，民事訴訟法第436 條之24第2 項、第436
    條之25、第436 條之32第2 項準用第468 條及第46 9 條 第
    1 款至第5 款（同條第6 款則不在準用之列）、第43 6 條
    第2 項準用第444 條第1 項前段分別定有明文。故當事人對
    於小額訴訟程序之第一審裁判提起上訴，須以判決不適用法
    規或適用法規不當為理由；以判決不適用法規或適用法規不
    當為理由上訴時，上訴狀或理由狀並應具體指摘原判決不適
    用法規或適用不當之具體事實；且參照最高法院71年台上字
    第314 號判例之意旨，並應具體揭示該法規之條項或內容，
    若係成文法以外之法則，應揭示該法則之旨趣，倘為司法院
    解釋或最高法院之判例，則應揭示該判解之字號或其內容，
    如依民事訴訟法第469 條所列第1 款至第5 款事由提起上訴
    時，並應揭示合於該條項之事實，上訴狀或理由狀如未依此
    項方法表明者，即難認為已對於原判決之違背法令有具體之
    揭示，上訴自難認為合法。
二、上訴意旨略以：上訴人於民國94年6 月22日向山基電信股份
    有限公司（以下簡稱山基電信）購買產品，而向被上訴人辦
    理小額信用貸款。實則，山基電信經營方針及公司體質大有
    問題，山基電信與消費者間之定型化契約，亦有違反消費者
    保護法之相關規定。本件消費借貸之實際貸款人為山基電信
    ，而山基電信將使用戶電話費之債權讓與被上訴人，上訴人
    自得以對抗山基電信之事由對抗被上訴人；而被上訴人受託
    代辦山基電信之分期購貨貸款業務，雖於貸款申請書註明「
    申請人瞭解並同意申請人與山基電信如有任何債權糾紛或其
    他法律上之責任，概與貴行無關」等語，惟其字體細小，且
    簽約前並未提供上訴人審閱、簽約後立即收回，違反消費者
    保護法第11條之1 第1 項規定，顯係欲籍定型化契約規避責
    任，有失公平，該條款應不構成契約之內容。今山基電信與
    上訴人間既尚有糾葛，被上訴人以山基電信業務人員作為其
    與上訴人簽訂消費借貸契約之使用人，自應一併承擔該責任
    ，不得要求上訴人清償借款；又被上訴人主張上訴人向其借
    貸71,976元，就實際交付金額應負舉證責任，而原審於此均
    未論斷，竟未審酌上訴人與山基公司之購貨契約尚有糾紛，
    顯有判決不適用法規及適用不當之情，其判命上訴人應給付
    被上訴人新台幣53,982元，及自95年1 月26日起至清償日起
    ，按週年利率18.25%計算之違約金顯屬違誤，爰提起本件上
    訴等語。並聲明：原判決廢棄；被上訴人第一審之訴駁回。
三、經查，上訴人之上開上訴理由均係對於就原審就證據取捨及
    認定事實之事項而為指摘，另上訴人於本院主張與被上訴人
    所簽訂之消費借貸契約書之簽訂違背消費者保護法第11條之
    1 規定、其於原審審理中對於所指契約糾紛、實際貸款人為
    何、有無債權讓與情事等情，均未作何主張或抗辯，對於被
    上訴人請求之金額及違約金，亦無爭執，自無適用證據法則
    違誤之處，其復於本院始主張上開情事係屬新攻擊方法，依
    民事訴訟法第436 條之28前段規定，不得提出之，且上訴人
    於原審未能提出，非原審法院違背法令所致，則依同條後段
    規定，亦無從於本審予以爭執。上訴人復主張以95年度基小
    字第1901號、95年度沙小字第9141號、95年度花小字第374
    號、280 號、95年度城小字第27號之判決理由為其上訴理由
    ，惟上開判決理由略以：兩造簽訂之申請人聲明書條款第4
    項可知，兩造間應係約定於上訴人終止與山基電信之契約，
    山基電信應退款予上訴人，而上訴人尚積欠被上訴人貸款時
    ，被上訴人對山基電信之債權即讓與上訴人以資清償，上訴
    人積欠被上訴人之債務未逾山基電信原所收取之貸款範圍，
    本件自應由山基電信負全數之清償責任等語。上訴人所簽訂
    之申請人聲明書條款雖同於上開判決引用者，惟原審審理中
    曾詢問上訴人：「被告與山基公司是否已經解約？」上訴人
    則答以：「沒有解約，我只是停止使用而已。」可見本件上
    訴人並未終止與山基電信之契約，原審自無從判定上訴人得
    拒絕清償其對被上訴人所負之借款債務。上訴人未具體指明
    原審判決有如何不適用法規或適用法規不當，或有民事訴訟
    法第469 條第1 款至第5 款所稱當然違背法令之情事，及符
    合該條款要件之具體事實。上訴人既未就原審判決有何不適
    用法規或適用不當，或有民事訴訟法第469 條第1 款至第5
    款當然違背法令之情形，為具體之指摘，依前開法條規定之
    說明，上訴人之上訴即不合法，應予以駁回。
四、末按於小額訴訟之上訴程序，法院為訴訟費用之裁判時，應
    確定其費用額，民事訴訟法第436 條之19第1 項、第436 條
    之32第1 項定有明文。本件上訴既經駁回，第二審裁判費用
    新台幣1,500 元，自應由上訴人負擔，爰併為裁定如主文第
    二項所示。
五、綜上所述，本件上訴為不合法，依民事訴訟法第436 條之30
    、第436 條之32第2 項、第436 條之19第1 項、第444 條第
    1 項前段、第95條、第78條，裁定如主文。
中　　華　　民　　國　　96　　年　　1　　月　　18　　日
            民事第二庭  審判長  法　官　阮世賢
                                法  官  楊文廣
                                法  官  吳思怡
正本係照原本作成。
本裁定不得抗告。
中　　華　　民　　國　　96　　年　　1 　　月　　18　　日
                                書記官　王秋淑
